【裁判字號】    97,台抗,671
【裁判日期】    971009
【裁判案由】    聲請撤銷假扣押
【裁判全文】
最高法院民事裁定              九十七年度台抗字第六七一號
再 抗告 人  渣打國際商業銀行股份有限公司
法定代理人  乙○○
訴訟代理人  吳志揚律師
複 代理 人  吳宗樺律師
上列再抗告人因與相對人甲○○○間聲請撤銷假扣押事件，對於
中華民國九十七年六月十二日台灣高等法院裁定（九十七年度抗
字第七○九號），提起再抗告，本院裁定如下：
    主  文
原裁定廢棄，應由台灣高等法院更為裁定。
    理  由
本件再抗告人以債務人即相對人及訴外人陳朝陽、陳英漢於民國
八十八年間向其借款新台幣（下同）八百萬元本息（下稱系爭借
款本息）未償為由，聲請就債務人之財產為假扣押，經台灣桃園
地方法院（下稱桃園地院）以九十五年度裁全字第六○二九號裁
定准予假扣押（下稱系爭假扣押裁定），並經假扣押執行及實行
抵押權暨以債權憑證（支付命令所載之債權）聲請就相對人所有
坐落桃園市○○路一一一號房地（下稱系爭不動產）執行拍賣、
分配價金在案（九十五年度執全字第三四六○號、九十五年度執
字第二一三八○號）。嗣桃園地院依相對人之聲請，命再抗告人
限期起訴（九十六年度聲字第一九○六號裁定），再抗告人未依
限起訴，相對人乃聲請撤銷系爭假扣押裁定。桃園地院以再抗告
人就其聲請假扣押欲保全之請求向該院聲請核發之八十九年度促
字第四二二六五號支付命令，已於九十年一月十七日確定，無另
行起訴之必要，裁定駁回相對人之聲請。相對人認為系爭借款本
息既經前述之執行、受分配而悉數清償完畢，假扣押原因即告消
滅，系爭假扣押裁定仍應撤銷，對之提起抗告。原法院固以：相
對人於八十八年間以系爭不動產為再抗告人設定最高限額九百六
十萬元抵押權，擔保債務人陳朝陽所借貸之系爭借款本息、違約
金合計八百五十萬元，再抗告人已因自拍賣系爭不動產所得價金
優先受償九百六十萬元而清償完畢。縱再抗告人對於相對人另有
普通債權三百零八萬二千三百六十三元未償，亦應認系爭假扣押
之情事變更。因而依民事訴訟法第五百三十條第一項規定，裁定
撤銷系爭假扣押裁定。惟再抗告人再抗告意旨所稱：依兩造間不
動產抵押契約之約定，相對人對於債務人陳朝陽所積欠之債務負
連帶保證人責任，且再抗告人對於拍賣抵押物所得價金應抵充債
務之先後順序有決定權。而相對人應負責償還本金二筆，分別為
抵押借款之七百九十六萬四千六百二十四元，及普通借款一百七
十二萬四千二百三十元，連同利息、違約金合計一千二百七十六
萬五千九百五十九元，再抗告人選擇將拍賣受償之九百六十萬元
先抵充上開普通借款之全部債權，以及系爭抵押借款之部分債權
，經抵充後，相對人對於系爭抵押借款尚有三百零八萬二千三百
六十三元本金、利息及違約金未償，系爭假扣押裁定並無情事變
更，原法院撤銷系爭假扣押裁定，於法有違云云。倘其所主張之
二筆未償借款及其依約有清償債務先後抵充順序之決定權，並已
行使決定權等情，均屬真實，則原法院未查明系爭借款債務是否
已全部清償？系爭假扣押之情事確否變更？遽為撤銷系爭假扣押
裁定，自嫌速斷。再抗告意旨指摘原裁定不當，求予廢棄，非無
理由。
據上論結，本件再抗告為有理由。依民事訴訟法第四百九十五條
之一第二項、第四百七十七條第一項、第四百七十八條第二項，
裁定如主文。
中    華    民    國  九十七  年    十    月    九    日
                      最高法院民事第三庭
                          審判長法官  蘇  茂  秋
                                法官  陳  碧  玉
                                法官  王  仁  貴
                                法官  張  宗  權
                                法官  陳  重  瑜
      本件正本證明與原本無異
                                      書  記  官
中    華    民    國  九十七  年    十    月  二十二  日
                                                Ａ


司法院資訊處製作；財團法人民間司法改革基金會備份。
